【裁判字號】    97,交聲,243
【裁判日期】    980423
【裁判案由】    違反道路交通管理處罰條例聲明異議
【裁判全文】
臺灣雲林地方法院交通事件裁定         97年度交聲字第243號
移送機關即
原處分機關  交通部公路總局嘉義區監理所雲林監理站
異  議  人
即受處分人  甲○○
上列受處分人因違反道路交通管理處罰條例案件，對於交通部公
路總局嘉義區監理所雲林監理站民國97年11月18日所為之處分（
原處分案號：雲監裁字第裁70-KAI066092 號） ，聲明異議，本
院裁定如下：
    主  文
原處分撤銷。
甲○○不罰。
    理  由
一、原處分意旨略以：異議人即受處分人甲○○，騎乘車牌號碼
    KJ7-186 號重型機車（下稱系爭機車），於民國97年10月11
    日下午2 時26分許，在雲林縣虎尾鎮縣道145 號虎尾段，因
    「機車腳踏車駕駛人未依規定戴安全帽、在道路上蛇行、駕
    駛人駕駛汽車在道路上蛇行」之違規，經雲林縣警察局交通
    警察隊（下稱原舉發單位）以雲警交字第KAI066092 號舉發
    違反道路交通管理事件通知單（下稱系爭通知單）逕行舉發
    ，異議人於97年10月18日向移送機關即原處分機關交通部公
    路總局嘉義區監理所雲林監理站（下稱原處分機關）提出陳
    述，經原處分機關向原舉發單位查證，原舉發單位於97年11
    月5 日以雲警交字第0971301968號函覆員警於前開時間，在
    145 線虎尾鎮○○路段，發現有1 男子騎乘系爭機車逆向行
    駛及未戴安全帽違規，值勤員警立即開啟警示燈、鳴笛示意
    其停車受檢，惟該違規人見狀未停車受檢並以左右搖擺（蛇
    行）方式2 次繞過警車駕車逃逸，經警方記下該違規車牌號
    碼以電腦查詢廠牌、顏色、車種並經稽查員警2 人確認無誤
    後，始加以舉發等情，原處分機關遂於97年11月17日發文函
    覆異議人，並以異議人違反道路交通管理處罰條例第31條第
    6 項、第43條第1 項第1 款、第43條第4 項規定，依違反道
    路交通管理事件統一裁罰基準及處理細則第43、44、67條規
    定，於97年11月18日以雲監裁字第裁70-KAI066092號違反道
    路交通管理事件裁決書（下稱系爭裁決書）裁處異議人新臺
    幣12,500元罰鍰，吊扣汽車牌照3 個月，並應參加道路交通
    安全講習，經異議人收受，並於97年11月28日具狀聲明異議
    。
二、異議意旨略以：異議人所有之系爭機車，於97年10月11日因
    油封破裂，於同日中午12時40分送至雲林縣虎尾鎮極速機車
    材料行（家茂機車行）修理後，即與友人林俊旭、李貴美外
    出處理事情，並於同日下午5 時30分許領回系爭機車。從而
    異議人不可能於同日下午2 時26分許，騎乘系爭機車為上開
    行為，非可歸責於異議人，爰提起本件異議等語。
三、經查：
  (一)異議人之系爭KJ7-186 號重型機車，於97年10月11日中午12
    時40分許，因油封破裂，由異議人送至址設雲林縣虎尾鎮○
    ○路○ 段224 號極速汽車材料行（家茂機車行）修理，此段
    期間內異議人均未返回牽走系爭機車，直至同日下午5 時30
    分許始領回系爭機車等情，業據極速機車材料行（家茂機車
    行）負責人周家茂於98年4 月21日到庭具結證述綦詳（第18
    至20頁），並有極速機車材料行名片及免用統一發票收據（
    第7 頁）各1 紙在卷可稽。應可相信異議人同日中午12時40
    分至下午5 時30分之間，確實將系爭機車送至極速汽車材料
    行修理油封。觀諸前開免用統一發票收據所載，系爭機車維
    修「更換油封、清洗傳動箱、更換煞車皮、更換齒輪油」等
    項目，則確實需要相當時間修理。則異議人既已將系爭機車
    送至極速機車材料行修理油封，衡諸常情，異議人應不至於
    修理短短數小時期間，還返回機車行，特意騎乘機車外出，
    並為本件「機車腳踏車駕駛人未依規定戴安全帽、在道路上
    蛇行、駕駛人駕駛汽車在道路上蛇行」之違規。
  (二)又證人周家茂固然於本件到庭具結證述時稱：「機車來了之
    後，後面輪子都要拆掉，所以無法牽。」、「（問：證人的
    機車行有無在這段時間內把機車騎出去？）沒有，這沒辦法
    騎。」、「（問：修油封要多久？）如果要拆裝的話要一小
    時，再加上清洗的時間大概還要一小時。拆起來之後還需要
    確認油封型號，所以還需要一點時間，一般機車行不會放很
    多零件，所以還要去材料行確認油封型號。」、「（問：送
    車道領車的這段時間內，機車都在你的家茂機車行？）對，
    沒錯。」，並庭呈其去材料行拿油封之收據（第23頁），即
    記載「馬車油封1 個，進成機車材料行，虎尾鎮○○路406
    號」（按山葉機車車款Majesty ，俗稱「馬車」）之紙條。
    然查本件原舉發單位發覺違規之地點係雲林縣虎尾鎮縣道
    145 號虎尾段（即林森路），而極速機車材料行即位在雲林
    縣虎尾鎮○○路○ 段，則系爭機車於在極速機車材料行內送
    修時，是否因其他原因，期間為其他人所騎乘外出違規，並
    非無疑。
  (三)惟縱使系爭機車確於前開時間，於前開地點，經不知名人士
    騎乘為本件違規，然由於異議人業將系爭機車送修，一般人
    都會期待送修期間，系爭機車乃交由機車行維修清洗，並非
    允許機車行或其他不相干之人任意使用系爭機車，甚至騎乘
    上路違規，從而在送修期間所發生之非異議人所為或允許使
    用之系爭機車違規行為，無從要求異議人為此負責。
  (四)綜上所述，異議人辯稱系爭機車業已送至極速機車材料行修
    理，於送修期間內發生之違規行為非其所為，亦與其無關等
    情，堪以採信。是當日駕駛系爭汽車之真正違規駕駛人，既
    非異議人，亦未經異議人同意或允許使用系爭機車，異議人
    自無需負何責任。乃原處分機關未予詳查，遽予裁罰，尚有
    未洽。
四、準此，本件異議為有理由，原處分應予撤銷，並另諭知異議
    人不罰。
五、據上論結，應依道路交通管理處罰條例第87條第2 項、道路
    交通案件處理辦法第20條前段，裁定如主文。
中    華    民    國    98    年    4     月    23    日
                  交通法庭    法  官  李貞瑩
以上正本證明與原本無異。
如不服本裁定，應於裁定送達後5 日內向本院提出抗告狀（須附
繕本）。
                              書記官  金雅芳
中    華    民    國    98    年    4     月    23    日


司法院資訊處製作；財團法人民間司法改革基金會備份。
